【裁判字號】    92,交上訴,68
【裁判日期】    920808
【裁判案由】    公共危險
【裁判全文】
臺灣高等法院高雄分院刑事判決                    九十二年度交上訴字第六八號
    上  訴  人
    即  被  告  丁○○
右上訴人因公共危險案件，不服臺灣高雄地方法院九十一年度交訴字第二五六號中華
民國九十二年四月二十五日第一審判決（起訴案號：臺灣高雄地方法院檢察署九十一
年度偵字第七八四七號），提起上訴，本院判決如左：
      主  文
上訴駁回。
    事  實
一、丁○○於民國八十六年間因侵占罪，經臺灣高等法院台南分院以八十七年上易字
    第七八七號刑事判決判處有期徒刑九月確定，於八十八年十二月三十日入監執行
    ，八十九年九月十三日因縮刑期滿執行完畢。仍不知悔改，於九十年十月十八日
    凌晨零時四十八分許，駕駛其姐夫盧益三所有車牌號碼ＺＩ—二二０八號自用小
    客車搭載乙○○、洪至延等人，沿高雄縣鳳山市○○路由南往北方向行駛，途經
    該路段與自由路交岔路口，欲右轉進入自由路西向東方向時，理應注意在市區道
    路，行車時速不得超過五十公里，且汽車行駛時，駕駛人應注意車前狀況，並隨
    時採取必要之安全措施，以避免危險之發生，竟疏未注意車前狀況及行車速度，
    猶以時速八十至一百公里之速度超速行駛，適有丙○○駕駛車牌號碼ＹＬ—三一
    五號營業小客車，因遇紅燈號誌而暫停在自由路東向西欲直行往中正路之停止線
    前，丁○○因行車超速轉彎角度過大，致其所駕駛之自用小客車車頭右前側撞及
    丙○○所駕駛之營業小客車車頭左前側（毀損部份另經不起訴處分確定），丙○○因而受有頸部扭傷之傷害，而其車內乘客乙○○亦受有右前額撕裂傷四×０‧
    五公分及腦震盪之傷害（丙○○、乙○○二人告訴過失傷害部分業經於原審撤回
    告訴，經原審就此部分諭知不受理）。詎丁○○駕駛上開動力交通工具肇事，致
    丙○○受傷後，竟未下車查看照護傷者及留於現場等待警方前往處理，竟基於肇
    事逃逸之犯意，駕車快速駛離現場而逃逸，並將該自用小客車停放於附近某巷子
    裡，讓搭載之乙○○與其男友洪至延自行搭乘計程車就醫後離去。嗣於同年十一
    月七日，因乙○○至高雄縣警察局鳳山分局交通隊對丁○○提出傷害告訴，始查
    知上情。
二、案經丙○○訴由高雄縣警察局鳳山分局報告台灣高雄地方法院檢察署檢察官偵查
    起訴。
    理  由
一、訊據上訴人即被告對於右揭時、地駕車肇事，致丙○○受傷後，未下車查看即駕
    車離去之事實坦承不諱，惟矢口否認有何肇事逃逸犯行，辯稱：當時我車上有人
    受傷，我載車上的人乙○○去醫院，並非故意肇事逃逸云云。經查：
(一)被告於右揭時地撞及告訴人丙○○之車輛，致其受傷後，旋即駕車離去情事，業
    經其於偵查中陳稱：「我沒有停下來是因車上有人受傷要趕快送醫院」 (見偵查
    卷第十一頁反面)，於原審審理中陳稱：「沒有下車查看被害人，我將車子先開
    回台塑汽車公司」 (見原審卷第一二六頁)等語，核與告訴人丙○○於原審審理
    中陳稱：「 (被告有無下車查看車禍情形？)都沒有，他直接開車走了」等語(見
    原審卷第二十頁)，另被害人乙○○於原審審理時陳稱：「丁○○沿自由路往前
    開大約二十公尺，右轉進入一個巷子裡面」、「 (丁○○有無陪伴你們去醫院？
    ) 沒有。我們下車後，我不知道他後來如何了」等語 (見原審卷第二十一頁)，
    及證人洪至延於偵查中證稱：「（丁○○車速？）應該是八十至一百公里」、「
    丁○○肇事後，將車開到巷子，我與乙○○搭計程車去醫院，後來丁○○有到醫
    院」 (見偵查卷第十六頁)、於審理中證稱：「 (肇事之後，丁○○如何處理？)
    他開車進入巷子裡面，．．我就叫計程車載她 (指乙○○)去醫院。丁○○沒有
    與我們一起去」等語相符 (見原審卷第二十二頁)。另證人即於前開時地暫停於
    自由路上等候紅燈遭追撞之謝宜任於警訊時亦稱：「肇事後因對方逃逸，我有去
    看車牌號碼」、「我的車是因為一部ＺＩ－二八？？因右轉車速太快撞到停在我
    前面的ＹＬ三一五計程車後計程車再撞我的車」等語 (見警卷)，並有告訴人所
    提之診斷證明書二紙、案發現場照片十五幀、道路交通事故調查表、交通事故現
    場勘驗圖各一紙在卷可參（見警卷第六至九頁）。是被告於肇事致丙○○受傷後
    未下車查看即行離去之事，應堪認定。
(二)按刑法第一百八十五條之四駕駛動力交通工具肇事致人死傷而逃逸罪係於八十八
    年四月二十一日增訂公布，並自同年四月二十三日開始生效，其立法精神在於交
    通事故一旦發生，且發生人員傷亡之情況，不論是撞人或被撞，或是因其他事故
    而造成死傷，只要是在駕駛動力交通工具過程內所發生者，參與這整個事故過程
    的當事人皆應協助防止死傷之擴大，如駕駛人於事故發生後，隨即駕車逃離現場
    ，不僅使肇事責任認定困難，更可能使受傷之人喪失生命或求償無門。故該條文
    之立法意旨，係在處罰明知肇事致人死傷而未盡救護之責及企圖脫免責任之人，
    換言之，係課汽車駕駛人於肇事後，有於現場採取救護或其他必要措施之義務，
    不得逕自離去，此項作為義務，具不可替代性，自難以其他理由免去自己該項作
    為之義務。本件被告雖辯稱：係載送車上受傷之人去醫院云云，惟當時在被告車
    上因該車禍亦受有傷害之乙○○係由其友人洪至延叫計程車載送至醫院情事，已
    經被害人乙○○及證人洪至延分別於警訊、偵查及原審審理中陳述在卷 (見警卷
    第二頁反面第十三行、第三頁反面第九行、偵查卷第十五頁、第十六頁、原審卷
    第二十一、二十二頁)，足見被告亦未於肇事後將車上受傷之乙○○送醫。況縱
    如被告所述，係為將車上受傷之人送醫，惟此亦不妨礙其停車查看受傷之告訴人
    丙○○，連同一併送醫情事，何以被告仍未下車而逕行離去，致告訴人丙○○於
    案發時無從知悉肇事之車輛？是被告所辯，自不足採信。
(三)被告既已知悉駕車撞及告訴人丙○○所駕之車輛，則其應為自己之肇事行為是否
    造成告訴人丙○○受傷而停車查看，惟竟以車上另有人受傷之詞推諉，自行駕車
    離去，顯見其主觀上有肇事逃逸之犯意。
(四)綜上所述，被告所辯上情，無非卸責之詞，不足採信。本件事證明確，被告駕車
    肇事逃逸犯行，堪以認定。
二、核被告丁○○所為，係犯刑法第一百八十五條之四之駕駛動力交通工具肇事致人
    受傷而逃逸罪。又被告於八十六年間因侵占罪，經臺灣高等法院台南分院以八十
    七年上易字第七八七號刑事判決判處有期徒刑九月確定，於八十八年十二月三十
    日入監執行，八十九年九月十三日因縮刑期滿執行完畢，此有臺灣高等法院被告
    全國前案紀錄表一份在卷可查（見本院卷第十五頁），於五年內再犯本件有期徒
    刑以上之罪，應論以累犯，依刑法第四十七條規定加重其刑。
三、原審就肇事逃逸部分以被告罪證明確，因而適用刑法第一百八十五條之四、第四
    十七條 (原審據上論結欄贅引罰金罰鍰提高標準條例第一條前段)之規定，並審
    酌被告於肇事致告訴人等受傷後，竟未積極救護傷患反駕車逃逸，惡性匪淺，惟
    念其犯後坦承犯行，態度甲好，且已與告訴人丙○○達成民事和解等一切情狀，
    量處有期徒刑七月。原審判決認事用法，核無違誤，量刑亦屬妥適，被告上訴意
    旨，仍執前詞，否認肇事逃逸犯行，指摘原判決不當，為無理由，應予駁回。
據上論結，應依刑事訴訟法第三百六十八條，判決如主文。
本案經檢察官朱文彬到庭執行職務。
中      華      民國      九十二    年    八      月      八      日
                              臺灣高等法院高雄分院刑事第二庭
                                  審判長法官  林正雄
                                        法官  黃壽燕
                                        法官  黃蕙芳
右正本證明與原本無異。
如不服本判決應於收受本判決後十日內向本院提出上訴書狀，其未述上訴理由者，
並得於提起上訴後十日內向本院補提理由書狀（均須按他造當事人之人數附繕本)「
切勿逕送上級法院」。
                                      書記官  郭蘭蕙
中    華    民    國      九十二      年      八      月       八       日
附錄本案判決論罪科刑法條：
刑法第一百八十五條之四
  駕駛動力交通工具肇事，致人死傷而逃逸者，處六月以上五年以下有期徒刑。


司法院資訊處製作；財團法人民間司法改革基金會備份。
